臺灣彰化地方法院刑事判決　　　　　　　　　　　　九十三年度交易字第一一七號
　　公　訴　人　臺灣彰化地方法院檢察署檢察官
　　被　　　告　甲○○
　　選任辯護人　楊錫楨　律師
右列被告因過失傷害案件，經檢察官提起公訴（九十三年度偵字第五七九五號），本
院判決如左︰
    主  文
甲○○因過失傷害人，處有期徒刑肆月，如易科罰金，以參佰元折算壹日。
    事  實
一、甲○○於民國九十二年十二月二十八日二十一時十五分許，駕駛車牌號碼八Ｖ─
    六三九八號自用小客車，沿彰化縣大城鄉○○村○○路，由西往東方向行駛，於
    行至東西路與臺十七線六十四點三公里處之無號誌交岔路口時，原應注意其所行
    駛之東西路最高時速限制為四十公里，且行經無號誌之交岔路口時，更應減速慢
    行，作隨時停車之準備，以及其所行駛之東西路係屬支線道，應暫停讓行駛於臺
    十七線幹線道之車輛先行，而依當時天候晴、路面乾燥、無缺陷、無障礙物及視
    距良好等情形，並無不能注意之情事，竟疏未注意，仍貿然以時速約六十至七十
    公里之高速，直行欲通過上開交岔路口，適有乙○○駕駛車牌號碼二Ｕ─四八九
    二號自小貨車、附載丙○○、沿臺十七線，由北往南方向行駛，於行經無號誌之
    交岔路口時，亦疏未注意減速慢行，作隨時停車之準備，而貿然以時速約六十至
    七十公里之高速，同欲直行通過上開交岔路口，致甲○○所駕上開自小客車之前
    側猛烈撞擊乙○○所駕上開自小貨車之右側，因撞擊力過強，甲○○所駕之自小
    客車車頭全毀，而乙○○所駕之自小貨車，則因遭強力衝撞，致衝入左方之大排
    水溝內，乙○○因而受有第五、六節頸椎脊髓損傷併四肢輕癱之傷害，丙○○則
    受有腦震盪、右肢挫傷之傷害。甲○○於肇事後，犯罪被發覺前，即委託同行友
    人以電話代為報警處理，並向警方自首而接受裁判。
二、案經甲○○自首暨乙○○、丙○○告訴臺灣彰化地方法院檢察署檢察官偵查起訴
    。
    理  由
一、訊據被告甲○○對確有於右開時地駕駛前揭自小客車，超速、疏未減速慢行及暫
    停讓幹線道車先行，而與告訴人乙○○所駕上開自小貨車發生車禍肇事，致乙○○、丙○○二人均受有上述傷害等情坦承不諱，惟否認乙○○上揭傷害係屬重傷
    ，辯稱：乙○○上開所受傷勢應屬普通傷害等語。被告之選任辯護人為其辯稱：
    乙○○因本件車禍所受之傷害，依中國醫藥大學附設醫院函覆之意見及乙○○於
    庭訊時已能自主行動之情狀，應為普通傷害，與刑法之重傷害構成要件尚屬有間
    ；另被告依警方出具之自首情形紀錄表，符合自首之要件等語。經查：
（一）右揭事實，業據被告甲○○於警訊時（交通事故現場簡易筆錄）、偵查中及本
      院準備程序、審理時坦承不諱，核與告訴人乙○○於警訊時（交通事故現場簡
      易筆錄）指訴，以及告訴人乙○○、丙○○二人於偵查中具狀指訴車禍發生過
      程之情節大致相符，並有道路交通事故現場圖一張、道路交通事故調查報告表
      （一）（二）二份、攝有車禍現場及車輛因撞擊受損情形之相片十八張、中國
      醫藥大學附設醫院及長庚紀念醫院嘉義分院分別出具之診斷證明書三份，以及
      彰化縣警察局交通事故肇事人自首情形紀錄表一紙附卷可資佐證。
（二）按刑法第十條第四項第四款所謂毀敗一肢以上之機能，係指一肢以上之機能完
      全喪失其效用而言；又刑法第十條第四項第六款所謂其他於身體或健康有重大
      不治或難治之傷害，係指不合於前五款所列之重傷，始有其適用，最高法院著
      有三十年上字第四四五號、四十八年臺上字第一九四號判例可資依循。查本件
      依中國醫藥大學附設醫院出具之乙○○診斷證明書，係記載「外傷性第五、第
      六節頸椎損傷併四肢輕癱」，另經本院函詢後，中國醫藥大學附設醫院以九十
      三年十月二十七日院歷字第九三一○三七七七號函覆稱：「根據九十三年五月
      門診病歷，患者當時的肌力為二至三分，有顯著機能障礙，但尚未達機能全廢
      之的等級」；又依長庚紀念醫院嘉義分院出具之乙○○診斷證明書，係記載「
      頸椎脊髓損傷併四肢輕癱術後」，再經本院函詢後，長庚紀念醫院嘉義分院以
      九十三年十一月二日（九三）長庚院嘉字第九二三號函覆稱：「依據病歷記載
      ，黃君係九十三年三月二十九日首次至本院腦神經外科門診，主訴為頸椎手術
      術後三個多月（在他院所做的手術），仍感頸部酸痛，雙側肢體麻木感且控制
      不協調，使用藥物治療並轉至復健科安排住院復健，最近乙次門診為九十三年
      十月十四日，其雙手精巧動作協調性仍差，尤其左手手指動作控制仍顯笨拙，
      由於頸椎脊髓的損傷造成該君雙手機能的障礙，經治療半年以上仍遺存障礙，
      ..... 」，此有各該診斷證明書及函文各一件附卷為憑；本院審酌上開診斷證
      明書及函文內容，參諸告訴人乙○○於本院準備程序時陳稱：「我現在左手左
      腳不方便，左手不能舉高，有麻麻的現象，現在左手及左腳功能持續萎縮。我
      脖子可以轉動，但是有緊繃情形」等情，以及本院當庭觀察告訴人乙○○左手
      雖不能舉高，惟仍能舉起，雙腳亦能緩步行走，右手尚能簽名，頸部雖較僵硬
      ，惟仍可轉動等客觀情狀，堪認告訴人乙○○雖確因本件車禍致頸椎脊髓損傷
      併四肢輕癱，其左手之機能亦因而存有顯著之障礙，惟仍與該肢體機能完全喪
      失其效用之程度有別，揆諸前揭最高法院判例要旨，尚難遽認告訴人乙○○之
      前開傷勢與刑法之重傷害構成要件合致，至於長庚紀念醫院嘉義分院前開覆函
      於說明欄第二點末尾敘及「...，應有符合刑法上之重傷」一節，核係該院誤
      解前開法律規定及判例意旨所闡釋之刑法重傷害構成要件所致，其此部分意見
      尚無足採，併此敘明。
（三）次按行車速度，依速限標誌或標線之規定，無標誌或標線者，在未劃有車道線
      、行車分向線之道路，時速不得超過四十公里，行經無號誌之交岔路口，應減
      速慢行，作隨時停車之準備；又車輛行至無號誌之交岔路口，支線道車應暫停
      讓幹線道車先行，道路交通安全規則第九十三條第一項、第一百零二條第一項
      第二款分別定有明文。本件被告駕車自應注意上述道路交通安全規則之規定，
      且依當時路況，又無不能注意之情形，竟疏未注意，以致肇事，並致乙○○、
      丙○○二人受有前開傷害，被告就本件車禍肇事原因當然具有過失責任。另乙○○、丙○○二人所受之傷害，除乙○○亦與有部分過失行為外，主要係因被
      告前揭過失駕駛行為所致，是被告之過失駕駛行為與該二人之受傷間，自存有
      相當因果關係。
（四）綜上所述，本件事證明確，被告右揭過失傷害犯行，洵堪認定，應予依法論科
      。
二、核被告甲○○所為，係犯刑法第二百八十四條第一項前段之過失傷害罪。起訴書
    雖認乙○○係因本件車禍致受有重傷害云云，惟經本院調查結果，乙○○之前揭
    傷勢核與刑法重傷害之構成要件有別，而屬於普通傷害，已如前述，是起訴書認
    被告就此部分係涉犯刑法第二百八十四條第一項後段之過失致重傷害罪嫌一節，
    容有誤會，應予指明。被告一過失駕駛行為，致乙○○、丙○○二人受傷，為想
    像競合犯，應從一過失傷害罪處斷。又被告於肇事後，犯罪被發覺前，即委託同
    行友人以電話代為報警處理，並向警方自首而接受裁判，此有彰化縣警察局交通
    事故肇事人自首情形紀錄表一紙存卷可據，其對未發覺之罪自首而接受裁判，應
    依刑法第六十二條前段之規定，減輕其刑。爰審酌被告之素行、智識程度，就本
    件車禍應負主要之過失責任，告訴人乙○○、丙○○二人所受傷害之程度，被告
    肇事後尚未與告訴人二人達成和解，賠償民事損失，惟犯罪後已知坦承犯行，態
    度尚稱良好及其他一切情狀，量處如主文所示之刑，並諭知易科罰金之折算標準
    ，以示懲儆。
據上論斷，應依刑事訴訟法第二百九十九條第一項前段，刑法第二百八十四條第一項
前段、第五十五條、第六十二條前段、第四十一條第一項前段，罰金罰鍰提高標準條
例第一條前段、第二條，判決如主文。
本案經檢察官郭緯中到庭執行職務。
中    華    民    國      九十四     年      二       月      十五      日
                              臺灣彰化地方法院刑事交通法庭
                                  審判長法官  李  進  清
                                  法      官  高  文  崇
                                  法      官  紀  佳  良
右正本證明與原本無異。
如不服本判決，應於判決送達後十日內向本院提出上訴狀( 須附繕本 )。
告訴人或被害人對於判決如有不服具備理由請求檢察官上訴者，其上訴期間之計算係
以檢察官收受判決正本之日期為準。
                                  法院書記官  張  木  松
中    華    民    國      九十四     年      二       月       十八     日
附錄論罪科刑法條：刑法第二百八十四條第一項
因過失傷害人者，處六月以下有期徒刑、拘役或五百元以下罰金。致重傷者，處一年
以下有期徒刑、拘役或五百元以下罰金。
從事業務之人，因業務之過失傷害人者，處一年以下有期徒刑、拘役或一千元以下罰
金。致重傷者，處三年以下有期徒刑、拘役或二千元以下罰金。
